臺灣高等法院臺南分院刑事裁定
110年度毒抗字第266號
抗  告  人
即  被  告  陳勝賢


上列抗告人因聲請觀察勒戒案件，不服臺灣臺南地方法院中華民
國110年3月19日裁定（110年度毒聲字第257號），提起抗告，本
院裁定如下：
    主  文
抗告駁回。
    理  由
一、抗告意旨略以：抗告人即被告（下稱被告）甲○○因施用第二
    級毒品，經原審裁定應送勒戒處所觀察、勒戒，然被告需工
    作撫養75歲之母親，且被告有輕度障礙，要長期服用抗憂鬱
    藥物，爰請鈞院讓被告有機會到醫院接受治療等語。
二、按犯毒品危害防制條例第10條之罪者，檢察官應聲請法院裁
    定，或少年法院（地方法院少年法庭）應先裁定，令被告或
    少年入勒戒處所觀察、勒戒，其期間不得逾2 月；依第1 項
    規定為觀察、勒戒或強制戒治執行完畢釋放後，3 年後再犯
    第10條之罪者，適用本條前2 項之規定，毒品危害防制條例
    第20條第1 項、第3 項分別定有明文。而所謂「3 年後再犯
    」，只要本次再犯（不論修正施行前、後）距最近1次觀察
    、勒戒或強制戒治執行完畢釋放，已逾3年者，即該當之，
    不因其間有無犯第10條之罪經起訴、判刑或執行而受影響（
    最高法院109年度台上字第3826號判決意旨參照）。
三、經查：
　㈠被告於聲請意旨所述之時、地，以聲請意旨所述之方式，施
    用第二級毒品甲基安非他命1 次之事實，業據其坦承不諱，
    而警方採集被告之尿液送驗結果，確呈安非他命、甲基安非
    他命陽性反應乙節，有臺南市政府衛生局民國110年1月14日
    濫用藥物尿液檢驗結果報告、臺南市政府警察局學甲分局採
    集尿液姓名對照表、臺灣臺南地方檢察署鑑定許可書（見警
    卷第47、51、55頁）附卷可按，是被告施用第二級毒品犯行
    ，洵堪認定。
　㈡又被告前因施用毒品案件，經原審法院以100年度毒聲字第42
    號裁定送勒戒處所觀察、勒戒後，於100年4月28日認無繼續
    施用傾向而執行完畢釋放出所，之後即無任何接受觀察、勒
    戒或強制戒治之紀錄等情，有臺灣高等法院被告前案紀錄表
    附卷可稽。被告本案施用第二級毒品之行為（109年12月26
    日），距離其最近1次觀察、勒戒執行完畢釋放後已逾3年，
    原審法院認檢察官之聲請為有理由，裁定被告令入勒戒處所
    觀察、勒戒，經核於法並無不合。
　㈢被告雖執前詞置辯。然按毒品危害防制條例所規定之觀察、
    勒戒及強制戒治處分，立法意旨在幫助施用毒品者戒除毒癮
    ，該處分之性質非為懲戒行為人，而係為消滅受處分人再次
    施用毒品之危險性，目的係在戒除行為人施用毒品身癮及心
    癮之措施，核與刑罰執行之目的不同，並屬強制規定，除於
    毒品危害防制條例第21條第1 項所稱犯同條例第10條之罪者
    ，於犯罪未發覺前，自動向行政院衛生署（現已改制為衛生
    福利部）指定之醫療機構請求治療，醫療機構免將請求治療
    者送法院或檢察機關之情形外，只要違反同條例第10條之規
    定者，檢察官即應依同條例第20條規定向法院聲請裁定令入
    勒戒處所觀察、勒戒。另同條例第24條第1 項亦明定：本法
    第20條第1 項之程序，於檢察官先依刑事訴訟法第253 條之
    1 第1 項、第253 條之2 之規定，為附命完成戒癮治療之緩
    起訴處分時，不適用之。又刑事訴訟法第253 條之1 第1 項
    所定緩起訴處分，係由檢察官參酌刑法第57條所列事項及公
    共利益之維護，認以緩起訴為適當者，得為緩起訴處分，是
    以緩起訴處分乃專屬於檢察官之權限。從而，除有檢察官審
    酌個案情形，依同條例第24條第1 項為附完成戒癮治療之緩
    起訴處分，可排除適用觀察、勒戒之程序外，凡經檢察官聲
    請，法院僅得依法裁定令受處分人入勒戒處所執行觀察、勒
    戒，以查其是否仍有繼續施用毒品傾向，並據以斷定幫助受
    處分人徹底戒毒之方法，尚無自由斟酌以其他方式替代或得
    以其他原因免予執行之權。從而，本件既經檢察官為觀察、
    勒戒之聲請者，法院僅得依法裁定令被告入勒戒處所執行觀
    察、勒戒，尚無自由斟酌以其他方式替代或得以其他原因免
    予執行之權。據此，被告請求讓其前往醫療院所接受治療云
    云，尚屬無據，不足憑採。
  ㈣至於被告上開所述之其他有關被告之家庭狀況等情，經核則
    均非法院裁定應否令被告入勒戒處所觀察、勒戒時所得審酌
    之事項，是被告據以提起抗告，亦屬無據，亦不足採。
四、綜上所述，原審依檢察官之聲請，適用毒品危害防制條例第
    20條第3 項及觀察勒戒處分執行條例第3 條第1 項之規定，
    裁定令被告入勒戒處所觀察、勒戒，經核認事用法，並無不
    合，抗告意旨以上開理由提起本件抗告，指摘原裁定不當，
    非有理由，其抗告應予駁回。
五、據上論斷，應依刑事訴訟法第412 條，裁定如主文。 
中　　華　　民　　國　　110 　年　　4 　　月　　14　　日
                  刑事第三庭    審判長法　官  陳連發
                                      法　官  洪榮家
                                      法　官  何秀燕
以上正本證明與原本無異。
不得再抗告。
　　　　　　　　　　　　　　　　　　　書記官  翁心欣　
中　　華　　民　　國　　110 　年　　4 　　月　　14　　日